【裁判字號】    97,訴,5009
【裁判日期】    980716
【裁判案由】    強盜等
【裁判全文】
臺灣臺中地方法院刑事判決              97年度訴字第5009號
公  訴  人  臺灣臺中地方法院檢察署檢察官
被      告  甲○○
                    國民
                      弄1號
                    （現另案在臺灣臺中監獄執行中）
指定辯護人  本院公設辯護人己○○
被      告  辛○○
                    國民
                    （現另案在臺灣臺中監獄執行中）
義務辯護人  趙建興律師
上列被告因強盜等案件，經檢察官提起公訴（97年度偵字第
24329號），本院判決如下：
    主    文
甲○○犯強盜罪而有刑法第三百二十一條第一項第一、三、四款
之情形，處有期徒刑捌年貳月。又共同犯準強盜罪而有刑法第三
百二十一條第一項第二款情形，處有期徒刑柒年貳月，應執行有
期徒刑拾年貳月。另被訴侵入住宅部分，公訴不受理。
辛○○共同犯準強盜罪而有刑法第三百二十一條第一項第二款情
形，累犯，處有期徒刑柒年肆月。被訴犯強盜罪而有刑法第三百
二十一條第一項第一、三、四款之情形部分，無罪。另被訴侵入
住宅部分，公訴不受理。
    犯罪事實
一、甲○○前因施用毒品案件，經送觀察、勒戒後，因認無繼續
    施用之傾向，於民國96年5月24 日執行完畢釋放（於本件不
    構成累犯）；另辛○○前於95年間因施用毒品案件，經本院
    以95年度訴字第1861號判處有期徒刑9 月，並經臺灣高等法
    院臺中分院以95年度上訴字第2103號判決上訴駁回確定在案
    ；復於96年間因竊盜案件，經本院以96年度易字第1135號判
    處有期徒刑4月，並經臺灣高等法院臺中分院以96 年度上易
    字第871 號判決上訴駁回確定；上開二宣告刑嗣經臺灣高等
    法院臺中分院依96年度聲減字第3617 號裁定減為有期徒刑4
    月15日、2月，並合併定其應執行刑為有期徒刑6月確定，於
    97 年1月16日縮刑期滿執行完畢而於翌日出監；嗣又因竊盜
    案件，經本院以96年度中簡字第3679號判處有期徒刑4 月確
    定，甫於97年7月23 日縮刑期滿執行完畢而於翌日出監。詎
    辛○○不知悔改，而甲○○亦不知謹言慎行，而有下列犯行
    ：
  (一)甲○○因知悉雞血石價格不斐，並聽聞姓名、年籍均不詳之
    綽號「董ㄟ」之男子提過居住於臺中縣神岡鄉○○路12巷39
    號之蔣姓人家家中有雞血石、古董藝品等值錢物品，乃與姓
    名年籍亦不詳之綽號「阿山」之成年男子，以及另姓名、年
    籍亦均不詳之成年男子、女子各1人，結夥4人共同基於意圖
    為自己不法所有之強盜犯意聯絡，於97年9月23日18時10 分
    許之夜間，由該名女子駕駛車牌號碼8883—FX號自小客車（
    係甲○○委請不知情之弟江世哲向楊駿懿所經營之縉寶汽車
    公司承租）搭載甲○○、「阿山」及另名男子，共同前往臺
    中縣神岡鄉○○路12巷39號之民宅前，甲○○等3 名男子下
    車後即未經壬○○之同意，擅自經由上址之大門（未上鎖）
    侵入壬○○之住處1 樓客廳（該名女子則在上開自小客車內
    守候），並向壬○○探詢其父是否在家及客廳後方之房間作
    何用途。經壬○○答覆其父不在家裡，而後方之房間則為倉
    庫等語後，甲○○即以右手持客觀上足認為兇器之金屬材質
    玩具手槍1 支（未扣案）抵住壬○○之背部，並以左手勒住
    壬○○之頸部，喝令壬○○說出所收藏之雞血石藏放何處，
    並向壬○○恫嚇稱：「不要假肖（台語），不然就將你幹掉
    」等語，以此強暴、脅迫手段至使壬○○不能抗拒，而說出
    雞血石係藏放在住家附近之臺中縣神岡鄉○○路103 號之房
    屋內。甲○○及另2 名男子乃將壬○○強押入上開自小客車
    內，並由車內之女子將彼等載往臺中縣神岡鄉○○路103 號
    。待一行人抵達該臺中縣神岡鄉○○路103 號後，甲○○仍
    持前揭玩具手槍抵住壬○○，喝令壬○○打開該址房屋鐵門
    ，並與另2 名男子侵入該址房屋（該名女子則繼續在上開自
    小客車內守候），甲○○及另2名男子即共同在該房屋之1樓
    與2 樓，強取壬○○所有之雞血石、松花石、老水晶瑪瑙、
    鐘乳石、豬肉石各1顆及老玉5顆等藝品，並將該等物品搬運
    至上開自小客車內。嗣甲○○與另2 名男子得手後，隨即共
    乘上開自小客車逃逸。
  (二)另甲○○與辛○○於97年9月26日15 時許，分乘由丁○○、
    乙○○所駕駛之車牌號碼8883—FX號、4083—FM之自小客車
    ，行經臺中市北屯區苧園巷47之1 號庚○○住處前，竟與該
    丁○○、乙○○共同意圖為自己不法之所有，欲進入庚○○
    住處行竊。嗣甲○○、辛○○乃分別下車，先後攀越庚○○
    上揭住處前之磚造圍牆，經由房屋未上鎖之大門，侵入庚○○住處之客廳（侵入住宅部分未據告訴），共同以徒手搬運
    之方式，竊取庚○○所有之大同牌液晶電視及SONY牌數位相
    機各1 台得手，適庚○○從住處房間走出客廳發現辛○○、
    甲○○正欲將該台液晶電視搬離客廳，即上前制止。詎辛○○與甲○○為防護所竊得之液晶電視，竟由辛○○強行拉住
    庚○○之右手，以便利甲○○將該台液晶電視搬離客廳，過
    程中，甲○○並向庚○○恫嚇稱：「要給妳死」一語，而共
    同對庚○○施以強暴、脅迫，至使庚○○難以抗拒；嗣辛○○見甲○○已將該台液晶電視搬至上開圍牆旁時，即放開庚○○之右手，並隨即跑至圍牆旁，與甲○○合力將該台液晶
    電視搬至圍牆外，再雙雙與丁○○、乙○○乘車將該台液晶
    電視連同數位相機載離現場。辛○○事後將竊取所得之該台
    液晶電視與數位相機均賣予位於臺中市○○路與東光路口之
    跳蚤市場之某攤販，取得價金新台幣（下同）6,000 元後，
    與甲○○朋分花用。
二、嗣經警循壬○○、庚○○所提供之車牌號碼查得上開8883—
    FX號自小客車租賃資料，再向臺灣臺中地方法院檢察署檢察
    官聲請核發拘票而於97年10月15日14時20分許，在臺中市○○○路100巷6弄195號5樓之3甲○○之住處將甲○○拘提到
    案，並於其住處扣得松花石、老水晶瑪瑙、鐘乳石、豬肉石
    各1顆以及老玉5顆，另在臺中縣霧峰鄉○○路150巷14號前
    ，扣得雞血石1顆。嗣警又於同日23時許，透過甲○○邀約
    辛○○之方式，在臺中市○○○○街25號5樓查獲辛○○，
    始悉上情。
三、案經臺中縣警察局豐原分局報告臺灣臺中地方法院檢察署檢
    察官偵查起訴。
    理    由
壹、證據能力：按被告以外之人（包括證人、鑑定人、告訴人、
    被害人及共同被告等）於審判外之陳述雖不符刑事訴訟法第
    159條之1至之4等4條之規定，而經當事人於審判程序同意作
    為證據，法院審酌該言詞陳述或書面陳述作成時之情況，認
    為適當者，亦得為證據；當事人、代理人或辯護人於法院調
    查證據時，知有刑事訴訟法第159條第1項不得為證據之情形
    ，而未於言詞辯論終結前聲明異議者，視為有前項之同意，
    同法第159條之5定有明文。立法意旨在於傳聞證據未經當事
    人之反對詰問予以核實，原則上先予排除。惟若當事人已放
    棄反對詰問權，於審判程序中表明同意該等傳聞證據可作為
    證據；或於言詞辯論終結前未聲明異議，基於尊重當事人對
    傳聞證據之處分權，及證據資料愈豐富，愈有助於真實發見
    之理念，且強化言詞辯論主義，使訴訟程序得以順暢進行，
    上開傳聞證據亦均具有證據能力。查檢察官、被告甲○○、
    辛○○以及其辯護人均對於本案卷內相關證人之證述、文書
    卷證資料，於本院97年12月25日行準備程序中、本院98 年1
    月22日、2月26日、3月19日、5月7日審理中並未就有何於刑
    事訴訟法第159條第1項不得為證據之情形於本院言詞辯論終
    結前聲明異議，且有關本案諸證人之證述、文書卷證資料亦
    經本院於審理期日逐一提示、朗讀，並告以要旨，本院復審
    酌相關證人證述筆錄製成、文書卷證資料取得，並無證據顯
    示有何違背程序規定情事，依據上述之說明，均應具有證據
    能力。
貳、得心證之理由：
甲、有罪部分：
一、訊據被告甲○○對上開犯罪事實一、(一)、(二)所述之犯行，被
    告辛○○對上開犯罪事實一、(二)所示之犯行，均坦承不諱，
    並經告訴人壬○○於歷次警詢、偵查及本院審理時到庭結證
    明確，亦經告訴人庚○○於歷次警詢、偵查中證述屬實，復
    有同案被告甲○○、辛○○就上揭犯罪事實一、(二)部分互為
    證人之證述、贓證物認領清單、自小客車租賃契約書、車輛
    保管切結書、申請轉罰駕駛人切結書、道路監視錄影翻拍照
    片、中華民國97年日出日沒時刻表、告訴人庚○○住宅之圍
    牆、家中相片在卷可資佐憑，堪信被告甲○○就上開犯罪事
    實一、(一)、(二)所示犯行，以及被告辛○○就上開犯罪事實一
    、(二)所示犯行而為之自白與事實相符而足堪採信。是被告甲○○就上開犯罪事實一、(一)、(二)所述之犯行、被告辛○○對
    上開犯罪事實一、(二)所示之犯行，均屬事證明確，堪為認定
    ，應依法論科。
二、另公訴人起訴被告辛○○亦參與上揭犯罪事實欄一、(一)所示
    之犯行，乃如後乙、部分所述。至該部分犯罪事實中，公訴
    人固起訴有共犯「王佳鈴」之女子參與該案，惟該部分僅係
    依據被告甲○○之供述，且目前尚未將該「王佳鈴」之人查
    獲歸案，是否果如被告甲○○之指述，尚非明朗。而查，經
    證人壬○○於本院審理時到庭證述：坐在車上的那位女性有
    叫了一聲「老公，要不要關門」，之後則由被告甲○○答稱
    ：「不用了」等語；而被告甲○○與本案證人丁○○係男女
    朋友關係，除據被告甲○○坦認在卷外，亦經證人丁○○於
    本院審理中證述屬實；另證人丁○○復於本院審理中到庭供
    稱：伊是被告甲○○之女友，平日都稱呼被告甲○○為「老
    公」、該「王佳鈴」之人為伊與被告甲○○所共同認識之友
    人，其雖為女性，惟並非被告甲○○之女友，且因性向問題
    ，更不可能稱呼被告甲○○為「老公」等語明確。則相互勾
    稽上開事證，本院認該「王佳鈴」之人是否果真參與本案之
    作案，誠屬可疑；而該涉案女子是否即係該證人丁○○，則
    宜由檢察官另行卓處，以符事實。又有關上揭犯罪事實欄一
    、(二)部分所示犯行部分，依證人庚○○於本院審理時到庭結
    證所稱：當天有2 輛車停放在伊住處圍牆外，伊翻越圍牆時
    看到2輛車，其中1輛倒車至被告甲○○將電視搬出去的位置
    ，再由被告甲○○與被告辛○○共同將電視搬上車離去，而
    另1 輛白色之自用小客車則在伊翻越圍牆後啟動，並在被告
    甲○○、辛○○乘上另輛自小客車前，有等候之動作而一前
    一後地離去等語，核與卷附臺中市第五分局東山派出所員警
    所調閱之監視器錄影帶內所示情節相符，堪信為真實，本院
    因認該案中涉案共犯亦包括證人乙○○、丁○○。惟依卷內
    事證以及被告甲○○、辛○○供述其尋找下手目標、翻牆入
    內，以及在屋內因被害人庚○○突然驚醒外出察看而發生拉
    扯等節，堪信該乙○○、丁○○所涉僅及於竊盜部分之犯意
    聯絡、行為分擔，尚不及於被告甲○○、辛○○於被害人庚○○屋內所發生之因防護贓物而對被害人庚○○施強暴、脅
    迫之準強盜犯行，在此一併敘明。
三、論罪科刑部分：
  (一)按刑法第321條第1項第3 款之攜帶兇器竊盜罪，係以行為人
    攜帶兇器竊盜為其加重條件，此所謂兇器，其種類並無限制
    ，凡客觀上足對人之生命、身體、安全構成威脅，具有危險
    性之兇器均屬之，且祇須行竊時攜帶此種具有危險性之兇器
    為已足，並不以攜帶之初有行兇之意圖為必要。經查，被告
    甲○○用以脅迫被害人壬○○之玩具手槍乃金屬材質，業經
    被告甲○○供明在卷，以之攻擊於人，於客觀上已足以為殺
    害或傷害人之生命、身體，堪認為兇器無疑。是核其與綽號
    「阿山」之人以及另2名姓名年籍不詳之男、女各1人結夥，
    攜帶兇器於日落後違反被害人意願而進入被害人壬○○家中
    強盜之如犯罪事實欄一、(一)所為，係犯刑法第330條之結夥3
    人以上攜帶兇器於夜間侵入住宅強盜之加重強盜罪。被告甲○○與「阿山」及上揭不詳男、女各1 人間就如犯罪事實欄
    一、(一)所示犯行，具有犯意聯絡及行為分擔，均為共同正犯
    。
  (二)另按刑法第329 條之以強盜論，即以強盜罪相當條文處罰之
    意，並非專以同法第328條第1 項之強盜論，故同法第330條
    所謂犯強盜罪，不僅指自始犯強盜罪者而言，即依刑法第32
    9條以強盜論者，亦包括之，如此項準強盜有刑法第321條第
    1項各款情形之一，自應依刑法第330條論處。則被告甲○○
    、辛○○所為如上揭犯罪事實欄一、(二)所示之竊盜因防護贓
    物而當場施以強暴、脅迫之行為，並兼有刑法第321條第1項
    第1款之逾越牆垣之情形之犯行，係犯刑法第329條、第 330
    條第1 項之加重強盜罪。公訴意旨就此雖僅論被告甲○○、
    辛○○2人係犯刑法第329條之準強盜罪，惟其等確實於被害
    人庚○○家中有出言恫嚇、出手拉扯被害人庚○○之行為，
    業據被告甲○○、辛○○供承在卷，核與被害人庚○○於歷
    次警詢、偵查及本院審理中證述情節相符，顯示其等於準強
    盜犯行之同時，仍有刑法第321條第1項第2 款之情形而該當
    刑法第330條第1項之罪，此部分亦經本院於審理期日當庭告
    知被告甲○○、辛○○及其等之選任辯護人，並於同一基礎
    社會事實內，依法變更起訴法條，在此一併敘明。而被告甲○○與辛○○2 人彼此間就此部分之犯行，具有犯意聯絡及
    行為分擔，應依刑法第28條之規定論以共同正犯。
  (三)被告甲○○所犯上開2 罪間，犯意個別、行為互殊，應分論
    併罰。另被告辛○○前於95年間因施用毒品案件，經本院以
    95年度訴字第1861號判處有期徒刑9 月，並經臺灣高等法院
    臺中分院以95年度上訴字第2103號判決上訴駁回確定在案；
    復於96年間因竊盜案件，經本院以96年度易字第1135號判處
    有期徒刑4月，並經臺灣高等法院臺中分院以96 年度上易字
    第871 號判決上訴駁回確定；上開二宣告刑嗣經臺灣高等法
    院臺中分院依96年度聲減字第3617號裁定減為有期徒刑4 月
    15日、2月，並合併定其應執行刑為有期徒刑6月確定，於97
    年1月16 日縮刑期滿執行完畢而於翌日出監；嗣又因竊盜案
    件，經本院以96年度中簡字第3679號判處有期徒刑4 月確定
    ，甫於97年7月23 日縮刑期滿執行完畢而於翌日出監，其於
    上揭有期徒刑執行完畢後5 年內再犯本件有期徒刑以上之罪
    ，為累犯，應依刑法第47條第1項之規定，加重其刑。
  (四)爰審酌被告甲○○身強力壯，不思透過正常方式及管道以牟
    取財物，反而一再覬覦他人之財產，並堂而皇之登堂入室，
    復動輒於上揭2 次強取他人財物之過程中，恣意出言恫嚇被
    害人，顯見其行為具有相當程度之攻擊性及危險性，其犯行
    嚴重危害社會治安而屬重大；且其雖於犯後均坦認犯行，惟
    於庭訊中仍有飾詞為其他共犯掩護之情節，並斟酌其於開庭
    時之應訊態度、犯罪動機、手段，及其因犯罪所取得財物之
    價值等一切情狀，就其所犯部分分別量處如主文第1 項所示
    之刑，並依法定其應執行刑，以示懲儆。另審酌被告辛○○
    前已因多次犯行而鋃鐺入獄，執行完畢後，復不知戒慎警惕
    、謹言慎行，仍再犯本件，且於犯案過程中亦有拉扯被害人
    之舉止，足以造成被害人心理上之恐懼，實具潛在之危險性
    ，惟念及其犯後坦認犯行，並斟酌其開庭時之應訊態度、犯
    罪動機、手段，及其因犯罪所取得財物價值之一切情狀，就
    其所犯部分量處如主文第2項所示之刑，以資懲戒。
乙、無罪部分：
一、公訴意旨略以：被告辛○○與同案被告甲○○、王佳鈴（另
    行通緝中）及姓名年籍不詳、綽號「阿山」之成年男子結夥
    4 人，共同基於意圖為自己不法所有之強盜犯意聯絡，於97
    年9月23日18時10分許，由王佳鈴駕駛車牌號碼8883—FX 號
    自小客車（係甲○○委請不知情之弟江世哲向楊駿懿所經營
    之縉寶汽車公司承租）附載被告甲○○、辛○○以及該「阿
    山」之人，至臺中縣神岡鄉○○路12巷39號之被害人壬○○
    住處前，被告甲○○、辛○○與該「阿山」之人均未經被害
    人壬○○同意，即擅自經由上址之大門（未上鎖）侵入被害
    人壬○○之住處1 樓客廳（王佳鈴則在上開自小客車內守候
    ），並向被害人壬○○探詢其父是否在家及客廳後方之房間
    作何用途。而被害人壬○○答覆其父不在家裡及該房間為倉
    庫等語後，被告甲○○即以右手持客觀上足認為兇器之金屬
    材質玩具手槍1 支（未扣案），抵住被害人壬○○之背部，
    且以左手勒住被害人壬○○之頸部，喝令被害人壬○○說出
    所收藏之雞血石藏放何處，並向被害人壬○○恫嚇稱：「不
    要假肖（台語），不然就將你幹掉」等語，以此強暴、脅迫
    手段至使被害人壬○○不能抗拒，而說出雞血石係藏放在神
    岡鄉○○路103 號之房屋內，被告甲○○、辛○○與該「阿
    山」之人隨即將被害人壬○○強押入前開自小客車，並由王
    佳鈴將彼等載往神岡鄉○○路103 號。被告甲○○、辛○○
    、王佳鈴及「阿山」共同將被害人壬○○強押至神岡鄉○○
    路103 號後，被告甲○○仍持前開玩具手槍抵住壬○○，喝
    令被害人壬○○打開該址房屋鐵門，並與辛○○、「阿山」
    侵入該址房屋（王佳鈴則在上開自小客車內守候），且共同
    在該址房屋之1樓與2樓，強取被害人壬○○所有之雞血石、
    松花石、老水晶瑪瑙、鐘乳石、豬肉石各1顆及老玉5顆等藝
    品，均搬運至上開自小客車內。被告甲○○、辛○○、王佳
    鈴及「阿山」得手後，隨即共乘上開自小客車逃逸。因認被
    告辛○○涉犯刑法第330 條之強盜罪而有結夥三人以上攜帶
    凶器於夜間侵入住宅之情形之犯行等語。
二、訊據被告辛○○堅決否認有公訴人所指之上開加重強盜之犯
    行，辯稱：97年9月22 日晚間便與女友乙○○一同開車前往
    南投縣集集鎮某山上拜拜及訪友，是其女友乙○○開的車，
    二人在該處過了一夜，在山上有一位住持阿伯，還有一位煮
    飯的師姐叫「姐啊」（台語），那段期間乙○○還曾經打電
    話給「姐啊」，請她隔天幫忙帶酒到寶安寺去，伊記得後來
    「姐啊」把東西給乙○○時，伊有拿200 元給那位師姐，師
    姐還說：沒有那麼多錢等語，並找了伊50元；那位師姐上下
    山是騎乘一台摩托車，伊與乙○○在寶安寺一直待到97 年9
    月24日中午始下山返回臺中；伊沒有在97年9月23 日與同案
    被告甲○○一同前往臺中縣神岡鄉壬○○住處強盜雞血石，
    伊在偵訊及法院羈押訊問時會承認有參與該案，是因為被告
    甲○○要伊幫忙擔罪等語。
三、按犯罪事實應依證據認定之，無證據不得認定犯罪事實；不
    能證明被告犯罪者，應諭知無罪之判決，刑事訴訟法第 154
    條第2項、第301條第1 項分別定有明文。再事實之認定應憑
    證據，如未能發現相當證據，或證據不足以證明，自不能以
    推測或擬制之方法，為裁判之基礎。又認定不利於被告之事
    實，需依積極證據，茍積極證據不足為不利於被告事實之認
    定時，即應為有利於被告之認定，更不必有何有利之證據。
    且刑事訴訟上證明之資料，無論其為直接證據或間接證據，
    均須達於通常一般人均不致於有所懷疑，而得確信其為真實
    之程度，始得據為有罪之認定，若其關於被告是否犯罪之證
    明未能達此程度，而有合理性懷疑之存在，致使無從形成有
    罪之確信，根據「罪證有疑，利於被告」之證據法則，即不
    得遽為不利被告之認定，其以情況證據（即間接證據）斷罪
    時，尤須基於該證據在直接關係上所可證明之他項情況事實
    ，本乎推理作用足以確證被告有罪，方為合法，不得徒憑主
    觀上之推想，將一般經驗上有利被告之其他合理情況逕予排
    除（最高法院76年台上字第4986號、32年度上字67號判例意
    旨參照）。另按「告訴人之告訴，係以使被告受刑事追訴為
    目的，其指訴是否與事實相符，仍應調查其他證據，以資審
    認，即須藉由補強證據之存在，以增強或擔保告訴人陳述之
    證明力，必被害人所述被害情形，無瑕疵可擊，且就其他方
    面調查，又與事實相符，始足據為有罪判決之基礎（最高法
    院87年度台上字第2176號、81年度台上字第3539號判決意旨
    參照）。
四、本件公訴人起訴被告辛○○參與上開雞血石強盜案件，無非
    係以被告辛○○於97年10月16日在偵訊中及本院羈押庭訊中
    之自白、同案被告甲○○之證述、被害人壬○○於警詢中之
    指述以及於偵訊中之證述為其論述之依據。然查：
  (一)被告於97年10月15日經警拘提到案後，於初步警詢中，就上
    開雞血石強盜案均稱不知情，於翌日接受偵訊及本院法官羈
    押庭訊時，固坦認有參與該案，惟偵訊中係供稱：有這件事
    ，但這些人裡面我指認是甲○○，我是進去搬石頭、是甲○○提議要去強盜財物等語，並對於檢察官詢問王佳鈴是否知
    道是要去強盜時答稱：我都不知情（參閱97年度偵字第2432
    9 號卷第7、8頁）等語；而於本院當日羈押庭訊中乃稱：不
    認識綽號「阿山」之人，當時去犯案都是聽甲○○的，甲○○叫伊一起去搬東西，伊事先不清楚甲○○要搶，以為只是
    偷，我都是聽從甲○○指使，搬的石頭不瞭解是何物等語。
    衡諸被告辛○○上開供述情節，僅係針對問話者之提問為肯
    認之答覆，然其回覆之內容鮮少涉及參與犯案之相關細節，
    則被告辛○○是否有真正參與該案，即非無疑。
  (二)再者，同案被告甲○○固於歷次偵訊、審理中結證稱：被告
    辛○○確實有參與該案件等語。然其於本院98年1月15 日以
    證人身分接受詰問時之始即稱：「我不知道辛○○是否不在
    場，我不要作證。」等語，由此等異常之舉止觀之，其對被
    告辛○○之指認是否屬實，已有可疑之處；再者，同案被告
    甲○○於本院審理作證時，對於本件雞血石強盜案件案發當
    日，與被告辛○○如何約見面、約見面之緣由、約見面之地
    點等，均以時間已久不復記憶為由而為不能確認之答覆，作
    證至途中甚至因無法一一答覆提問內容，乃當庭二度怒稱：
    「我不要講了，乾脆給法官判偽證就好」。果被告甲○○就
    該等事項不復記憶，因本院亦當庭告知就能夠記憶之事項回
    答即可，被告甲○○大可回答不記得，惟竟然惱羞成怒而表
    示不願意再作證，此與一般證人經本院諭知如不復記憶亦不
    勉強其回答後之作證態度迥異，益徵被告甲○○就被告辛○○參與犯罪犯行之證述之可疑。
  (三)另被害人壬○○於98年1月15 日至本院作證時則稱：可以確
    認當天是被告甲○○持槍抵住伊，但是另外的男子只記得身
    材瘦瘦的，雖然與在庭被告辛○○之身材相近，但不記得該
    人之長相，是因為檢察官跟伊說被告辛○○有承認，才指認
    被告辛○○有參與該案等語。則由證人壬○○之證述，亦無
    法在無其他補強證據之情況下，遽認被告辛○○即係參與本
    件雞血石強盜案之共犯之一。
  (四)又證人乙○○於本院98年2月26 日審理時到庭乃結證稱：伊
    若有去南投，一定是去寶安寺，曾經在與被告辛○○成為男
    女朋友後，一起去過南投縣集集鎮的寶安寺一次，確切日期
    不記得，但是有過一夜，期間均未離開寶安寺，並一直與被
    告辛○○在一起，伊有介紹一位在那邊煮飯的師姐給被告辛○○認識，在那次之後沒多久，被告辛○○就被抓了等語（
    參閱本院卷第179至181頁）；復於本院98年5月7日審理時到
    庭結證稱：與辛○○在一起（指成為男女朋友之事）的第一
    天，有跟被告辛○○一起去南投集集的寶安寺，是伊開的車
    ，有在那邊過一夜還是兩夜，期間被告辛○○都沒有離開過
    ，頂多就是在寺外與住持阿伯、煮飯師姐泡茶聊天，有跟被
    告辛○○講說師姐叫「姐啊」（台語），伊有請師姐帶酒到
    寶安寺來沒錯，錢是被告辛○○拿給師姐的等語。另證人戊○○即上開在寶安寺煮飯打掃之「師姐」於本院98年3 月19
    日審理中到庭結證雖稱：認識證人乙○○，因為她有時候會
    到寶安寺過夜，曾經有帶過人去，但是對於在庭被告辛○○
    是否曾經隨同證人乙○○一起到寶安寺一事已無法記憶等語
    。惟證人戊○○亦具結稱：伊在山上的寶安寺煮飯、打掃，
    平日則住山下的中寮鄉，97年中秋節前後（按：97年中秋節
    日期為9月14 日），證人乙○○有到寶安寺，那次證人乙○○有帶男子來過夜，是不是在庭被告辛○○，伊真的無法陳
    述，但證人乙○○那次確實有以0000000000之電話撥打伊00
    00000000之電話，拜託伊幫忙買菸酒，並於隔日拿到山上去
    等語。是互核證人乙○○、戊○○之證述內容，尚與被告辛○○就其不在場證明所提之相關事證，包括前往該廟寺之方
    式係由證人乙○○開車、目的地係在南投縣集集山上之寺廟
    、該處有住持阿伯以及煮飯師姐、期間證人乙○○復有請該
    師姐買酒上山之事，均屬大致相符。再經本院調閱證人乙○○之0000000000號電話通聯紀錄之基地台位置顯示，該乙○○自98年9月22日20時23分24 秒起，其通訊基地台即持續出
    現在南投縣中寮鄉一帶，同日晚間21時27分24秒起即停留在
    南投縣中寮鄉○○段2981、2983地號，直至98年9月24 日11
    時38分57秒止始離開該處，並於該日12時57分09秒再次出現
    在臺中縣霧峰鄉○○段一帶，有該通聯紀錄在卷可稽。則由
    該等客觀存在之通聯事實以及證人乙○○所述：若是去南投
    的話就是去寶安寺等語可證，證人乙○○確實於97年9月 22
    日晚間至24日中午有前往南投寶安寺無誤。另本院再依證人
    戊○○之證述內容查證該0000000000之行動電話持用人結果
    ，亦確實係證人乙○○，有遠傳電信股份有限公司之基本資
    料查詢及雙向通聯紀錄附卷可稽，經清查該門號於97年9 月
    23日晚間19時05分54秒至19時06分54秒間，確實有與證人戊○○所持用之0000000000行動電話通聯之紀錄，果被告辛○○並非親身經歷該等事項，信無就此等芝麻綠豆大小之瑣事
    有如此詳盡、確切之描述。而被告辛○○自97年10月15日遭
    警逮捕後，即受羈押禁見之處分，直至98年2月27 日另案執
    行中，始解除禁見，其於另案受刑期間，經本院函詢臺灣臺
    中監獄有關被告接見對象結果，僅於98年3月20 日（即證人
    乙○○於98年2月26 日作證之後）與姑姑周碧珠之人見面，
    有臺灣臺中看守所接見明細表在卷可稽，則被告辛○○與證
    人乙○○串證之可能性已屬微乎甚微。再者，被告於本院98
    年3月19 日審理詰問證人戊○○時，曾對證人戊○○提問：
    「請問證人是否記得乙○○拜託人買煙、酒上山後，我有拿
    200 元給這位師姐，而妳還說不用那麼多，還找我50元」，
    證人戊○○當庭大驚並回頭看被告辛○○稱：「我記得那個
    男的有拿錢給我，而且也有這回事，你是那個男的嗎？當時
    那個男的拿200 元給我，我確實有告訴他沒有那麼多，還找
    他50元。但我真的不記得那個男的是否就是在庭的被告辛○○。」等語（參閱本院卷第223 頁背面）；另被告當日又對
    審判長提問：「是否知道師姐如何上山？」回答稱：「都是
    騎摩托車上山，……我有看到師姐騎機車下山，……。」等
    語，經審判長即刻追問證人戊○○係如何上、下山時，證人
    戊○○則當庭稱：有時騎機車，有時開車，大部分都是開車
    上山，因為去年（即97年）8 月中左右有辛樂克颱風來，山
    路有山崩，所以那段期間我都是騎機車上、下山，直到今年
    農曆過年前一個月左右才又改開車等語。是由被告辛○○能
    確實陳述證人戊○○於到庭作證時尚未陳述過之生活細節以
    觀，顯然被告辛○○確實有該等親身經歷，否則當無法杜撰
    此等與被告本不熟悉之證人戊○○生活經歷、習慣完全相同
    之說詞。由此益徵被告辛○○辯稱：97年9月22日至24 日期
    間係與證人乙○○一起在南投山上訪友、拜拜等語，與事實
    係屬相符而足堪採認。至於證人乙○○雖證稱：當天是當面
    托師姐買煙、酒上山的等語，因本院查詢證人乙○○、戊○○行動電話通聯結果，於97年9月23 日確實有通聯紀錄，信
    係證人乙○○因時間過久而記憶有誤，此當屬人之常情，無
    損於證人乙○○其於證述之憑信性。另證人戊○○雖無法確
    認97年中秋節前後與證人乙○○一同前來山上之男子究竟係
    何人？惟因證人乙○○已於本院審理中多次證稱：除了被告
    辛○○以外，還有帶其另男友林威慶、友人阿賢（即證人丙○○）去過寶安寺等語，則以證人戊○○係一單純於該寶安
    寺任打掃煮飯工作之婦人，而每日前往寺廟參拜之人數眾多
    ，加以證人乙○○曾數度攜不同之男子前往寶安寺拜訪，證
    人戊○○就證人乙○○所帶同前往之人有所誤認、遺忘，乃
    屬當然，惟由此益徵證人戊○○於本院審理作證時，並無與
    被告辛○○或證人乙○○串證之可能，是亦無損其證述之確
    實性，均在此一併敘明。
  (五)綜上所述，經本院相互勾稽上開證人乙○○、戊○○之證述
    、通聯紀錄等證據，以及被告辛○○之辯解，堪認被告辛○○於本件雞血石強盜案發之97年9月23日下午18 時許，確實
    係身處於南投縣集集鎮之寶安寺內。換言之，被告辛○○就
    該雞血石強盜案，確實有不在場證明。而公訴人復未舉出其
    他不利於被告辛○○之事證，例如：被告辛○○於主觀上有
    參與謀畫、提供犯案助力等相關事證，是依上開說明，本件
    要屬不能證明被告犯罪，應為被告無罪之諭知，以免冤抑。
丙、公訴不受理部分：
一、公訴意旨略以：被告甲○○、辛○○二人於97年9月26日 15
    時許，均攀越被害人庚○○於臺中市北屯區苧園巷47之1 號
    住處圍牆而進入被害人庚○○家中，該部分亦構成刑法第30
    6條之侵入住宅罪等語。
二、按需告訴乃論之罪，未經告訴者，應諭知不受理判決，刑法
    第303條第3款定有明文；又第306 條之罪，需告訴乃論，刑
    法第308條第1項亦有明文。經查：本件被害人庚○○於其住
    家遭被告甲○○、辛○○非法侵入後，並未曾對該2 名被告
    侵入住宅部分提出告訴一節，業據被害人庚○○於本院98年
    6 月25日審理中到庭陳明在卷，且經本院遍查本案全案卷宗
    ，亦未發現被害人庚○○於歷次警詢、偵查中，曾對被告甲○○、辛○○侵入其住家部分提出告訴，則揆諸上開說明，
    此部分乃屬未據告訴而經公訴人起訴，本院依刑事訴訟法第
    303條第3款之規定，即應就此部分為不受理判決之諭知。
據上論斷，應依刑事訴訟法第299條第1項前段、第300條、第301
條、第303條第3款，刑法第28條、第329條、第330條第1 項、第
47 條第1項、第51條第5款，判決如主文。
本案經檢察官胡宗鳴到庭執行職務。
中    華    民    國    98    年    7     月    16    日
                  刑事第十四庭  審判長法  官  江奇峰
                                      法  官  廖純卿
                                      法  官  林學晴
以上正本證明與原本無異。
如不服本判決應於收受判決後10日內向本院提出上訴書狀，並應
敘述具體理由；其未敘述上訴理由者，應於上訴期間屆滿後20日
內向本院補提理由書（均須按他造當事人之人數附繕本）「切勿
逕送上級法院」。
                                      書記官  簡雅文
中    華    民    國    98    年     7    月     16    日
附錄論罪科刑法條
中華民國刑法第329條
（準強盜罪）
竊盜或搶奪，因防護贓物、脫免逮捕或湮滅罪證，而當場施以強
暴脅迫者，以強盜論。
中華民國刑法第330條
（加重強盜罪）
犯強盜罪而有第321條第1項各款情形之一者，處7年以上有期徒
刑。
前項之未遂犯罰之。


司法院資訊處製作；財團法人民間司法改革基金會備份。
